臺灣板橋地方法院民事判決　　　　　　 95年度簡上字第214號
上　訴　人　昶佳興業股份有限公司
　　　　　　　　　　?設臺北市○○路○段102巷8號3樓
法定代理人　甲○○　?住臺北市○○路○段252-1號2樓
訴訟代理人　乙○○　?住臺北市○○路○段102巷8號3樓
被?上訴人　丙○○○
????????????樓
???????????送達代收人?翁志明律師
上當事人間請求給付票款事件，上訴人對於中華民國九十五年九
月十九日本院三重簡易庭九十五年度重簡字第一三五七號第一審
判決提起上訴，本院於96年4月3日辯論終結，判決如下：
    主      文
原判決第四項關於命上訴人給付遲延利息部分，於超過自民國九
十五年六月八日起至清償日止按年息百分之六計算之利息部分廢
棄。其餘上訴駁回。
第二審訴訟費用由上訴人負擔。
    事實及理由
壹、程序方面：被上訴人未於言詞辯論期日到場，核無民事訴訟
    法第386 條各款所列事由，爰依上訴人聲請，由其一造辯論
    而為判決。
貳、實體方面：
一、本件被上訴人於原審起訴主張：
    (一)伊執有上訴人昶佳興業股份有限公司（下稱昶佳公司）所
      簽發票據號碼為AA0000000 號、金額為新台幣（下同）18
      ,900 元 ，付款人為華僑商業銀行士林分行、受款人為金
      龍保全股份有限公司（下稱金龍公司）、發票日為民國94
      年8 月28日之支票1 紙（下稱系爭支票），詎屆期向付款
      人為付款之提示，竟遭付款人以支票業經法院假處分禁止
      提示付款為由退票，上訴人既為發票人，依據票據法第5
      條第1 項，即應負發票人之責，惟經被上訴人迭次催討，
      皆未獲至理。
    (二)至於上訴人雖指稱被上訴人係「惡意或重大過失」或「無
      對價或以不相當之對價」取得系爭支票云云，但被上訴人
      取得系爭支票，係因伊陸續借款予林文誠，林文誠為供擔
      保而交付系爭支票，絕非「惡意或重大過失」或「無對價
      或以不相當之對價」，何況林文誠現在尚欠伊4 千多萬元
      ，伊本身也是受害者。
    (三)爰依票據之法律關係，請求上訴人應給付被上訴人18,900
      元，及自起訴狀送達翌日起至清償日止按年息百分之6 計
      算之利息。
二、上訴人雖不否認其簽發系爭支票並將之交予訴外人金龍公司
    之事實，但以下列各語置辯。
    (一)上訴人於原審略辯稱：金龍公司於收受系爭支票後旋因倒
      閉而未繼續提供服務，伊則以存證信函終止雙方間之保全
      服務契約，並向鈞院訴請返還如系爭示票，同時聲請假處
      分，假處分內容為在該案判決確定前禁止金龍公司持該支
      票向付款人請求付款及轉讓與第三人，此2 件案件均已確
      定。又被上訴人雖係因將錢借予訴外人林文誠而取得該支
      票，但並未要求林文誠背書以負背書人責任，使之輕易逃
      避法律責任，實難謂其取得系爭支票無惡意或重大過失等
      語，爰聲明：原告之訴駁回。
    (二)上訴人上訴理由及聲明：
      1.原判決雖認定上訴人應給付原告自系爭支票發票日（即
        94年8 月28日）之翌日起至清償日止按年息百分之6 計
        算之利息，但依被上訴人起訴狀訴之聲明第8 項（按即
        關於被上訴人部分之請求），卻僅請求上訴人給付自起
        訴狀繕本翌日起算之利息，且上訴人自94年8 月28日起
        至95年6 月7 日收受起訴狀止，亦從未接獲任何履行債
        務之通知，故原審前揭所認遲延利息起算日部分，顯屬
        有誤。
      2.上訴人於簽發系爭發票時已在受款人欄記載金龍公司為
        受款人，且於被上訴人向付款人提示時，系爭支票背面
        亦僅有金龍公司之背書及一組帳號，而無該帳號之戶名
        ，付款人即係因此認定係金龍公司提示，並依據執行命
        令拒絕付款。該張支票被現既僅有金龍公司之背書，而
        無他人之記載，即無法單由支票看出金龍公司曾否將之
        轉讓予他人，亦無法認定為空白背書，從而，金龍公司
        實為被上訴人之前手。其次，被上訴人雖又提出匯款明
        細表，但其收款人並非金龍公司，而係林文誠，且此與
        系爭支票是否有關亦無從核對，林文誠顯係無權處分系
        爭支票之人（金龍公司負責人為林綵蘩、總經理為喬義
        宏）。被上訴人與金龍公司間既無對價關係或以不相當
        之對價而取得，依票據法第14條第2 項，即不得享有優
        於其前手（即金龍公司）之權利，而金龍公司既已因前
        揭假處分裁定而不得持系爭支票向付款人請求付款及轉
        讓與第三人，被上訴人自亦不得持以請求上訴人付款。
      3.爰聲明：請將原判決關於上訴人之部分廢棄，並駁回被
        上訴人原審之訴及假執行之聲請；如為不利於上訴之判
        決，上訴人願供擔保請准免為假執行；第一、二審訴訟
        費用均由被上訴人負擔。
三、本件下列事實，為兩造所不爭執，並有系爭支票、退票理由
    單、本院93年度裁全字第8269號假處分裁定、94年度存字第
    987 號提存書、94年度板簡字第130 號判決、民事判決確定
    證明書、94年2 月24日板院通94執全他地字第1056號假處分
    民事執行命令及匯出匯款單筆明細表等在卷可參（見原審卷
    第14頁、第76至86頁、第105 至111 頁），均堪信為真實。
    (一)系爭支票為上訴人簽發後交予金龍公司，用以支付保全費
      用，受款人欄雖記載為金龍公司，但並未記載禁止背書轉
      讓。
    (二)上訴人於金龍公司倒閉後，即向本院聲請假處分，本院並
      於93年12月30日以93年度裁全字第8269號裁定上訴人以15
      1,200 元為金龍公司提供擔保後，金龍公司於本案判決確
      定前不得向付款人請求付款及轉讓與第三人，並應將支票
      交由執行人員記載此項事由。上訴人於94年2 月3 日依前
      揭裁定提供擔保後，即向本院聲請執行，並經本院民事執
      行處以94年2 月24日板院通94執全他地字第1056號民事執
      行命令執行該假處分裁定。同一期間，上訴人亦對金龍公
      司提出返還支票之民事訴訟，本院板橋簡易庭則於94年1
      月27日判決金龍公司應將包括系爭支票在內之8 張支票返
      還予上訴人，全案並於94年3 月21日確定。
    (三)被上訴人於94年8 月28日發票日屆至後即提示系爭支票請
      求兌現，惟因該支票業經本院前揭假處分執行命令禁止提
      示付款，因而遭到退票。
    (四)被上訴人自90年6 月1 日起至93年3 月19日止陸續匯款90
      萬至200 萬不等之金額予林文誠14次，總金額17,305,000
      元。
四、本件因上訴人於本院96年1 月19日準備期日已表明：「我們
    對於原判決關於我們在簡易庭所提的抗辯已經說明很清楚，
    我們就此不再爭執，請求上訴審就上訴理由書所提另外二點
    做審酌就可以了」等語（見本院簡上字卷第22頁），故爭點
    厥為：(一)原判決關於遲延利息起算日部分有無訴外裁判；(二)
    上訴人主張被上訴人之前手為金龍公司，且其係無對價或以
    不相當之對價取得取得系爭支票，自不得享有優於其前手即
    金龍公司之權利云云，有無理由，茲敘述本院得心證之理由
    如下：
    (一)被上訴人於起訴時僅聲明請求上訴人給付自起訴狀繕本翌
      日起算之利息，嗣該起訴狀則於95年6 月6 日寄存於宜蘭
      縣警察局礁溪分局三城派出所，有起訴狀及送達證書在卷
      可查（見原審卷第4 頁、第42頁），再由上訴人於上訴理
      由狀自稱伊係於95年6 月7 日收受起訴狀等語（見本院簡
      上字卷第13頁倒數第8 行），可知上訴人係於寄存送達隔
      日即領得起訴狀，從而，如按被上訴人訴之聲明，其遲延
      利息起算日最早應為95年6 月8 日（按上訴人如未前往三
      城派出所領取本件起訴書，依民事訴訟法第138 條第2 項
      ，須自寄存日起經過10天始生效力，然其既已親自前往領
      取，自當以其實際領取時發生送達效力，並自翌日起算遲
      延利息），然參照原判決主文第4 項及附表編號4 ，卻係
      命上訴人給付被上訴人自94年8 月29日起至清償日止按年
      息百分之6 計算之利息。就超過自95年6 月8 日起至清償
      日止按年息百分之6 計算之利息部分，顯已超出聲明範圍
      ，而屬訴外裁判，是上訴人執此指摘原判決違誤，尚屬有
      據。
    (二)上訴人雖辯稱被上訴人之前手為金龍公司，且其係無對價
      或以不相當之對價取得取得系爭支票云云，然查：
      1.本件被上訴人於原審即主張系爭支票係由上訴人簽發予
        金龍公司，金龍公司背書後轉讓予林文誠，林文誠再持
        向伊借款，同時交付以為擔保等情，而上訴人於原審時
        則不否認前揭票據轉讓流程（見原審卷第125 頁民事答
        辯狀），且其上訴時亦稱「林文誠是無權處分訟爭支票
        之人（金龍公司負責人為林綵蘩、總經理為喬義宏）」
        （見本院簡上字卷第13頁最後一行至14 頁 第一行），
        足見其從原審至上訴時均不否認系爭支票係由上訴人簽
        發予金龍公司，金龍公司轉讓予林文誠後，林文誠再轉
        讓予被上訴人之事實，復參以本件卷附系爭支票影本雖
        僅有正面而無背面，但依票據實務流程，其既係遭以「
        經法院依假處分裁定禁止提示付款」為由退票，可知該
        票據背書應屬連續，亦即受款人欄既已明載為金龍公司
        ，則該公司必亦於支票背面有背書行為，其票據背書始
        屬連續，堪認被上訴人主張前揭事實，應屬實在。
      2.上訴人雖又辯稱：系爭支票背面僅有金龍公司之背書及
        一組帳號，並無林文誠之背書，不能看出金龍公司是否
        轉讓他人云云，然按背書人不記載被背書人，僅簽名於
        匯票者，為空白背書；而空白背書之匯票得依匯票之交
        付轉讓之，票據法第31條第3 項、第32條第1 項分別定
        有明文，此等規定，依同法第144 條規定，於支票亦準
        用之。本件上訴人既不否認被上訴人取得系爭支票係受
        讓自林文誠，則林文誠縱使未在支票背面背書，依法亦
        屬合法之空白背書，自不容上訴人僅以支票背面並無林
        文誠之背書，即空言否認該支票曾轉讓予林文誠或他人
        。
      3.上訴人另辯稱：被上訴人雖又提出匯款明細表，但其收
        款人並非金龍公司，而係林文誠，且此與系爭支票是否
        有關亦無從核對，林文誠顯係無權處分系爭支票之人（
        金龍公司負責人為林綵蘩、總經理為喬義宏）云云，然
        被上訴人於原審提出匯出匯款單筆明細表，乃欲證明其
        自林文誠處取得系爭支票係有對價關係，此與林文誠本
        身是否無權處分該張支票並無關聯，又林文誠雖非金龍
        公司之負責人，但因系爭支票並未禁止背書轉讓，故金
        龍公司於收受後本得再以記名背書方式轉讓他人，且上
        訴人復無法舉證證明林文誠取得系爭支票之時間，係在
        本院民事執行處94年2 月24日板院通94執全他地字第10
        56號民事執行命令生效之後，則上訴人辯稱林文誠為無
        權處分系爭支票之人云云，即屬無法證明。另本院前揭
        執行命令之執行對象為債務人金龍公司，而非被上訴人
        或其他第三人，故上訴人亦不得僅依該假處分裁定及執
        行命令，即據以對抗被上訴人，附此說明。
      4.綜上所言，可知被上訴人取得系爭支票之前手為林文誠
        ，而非金龍公司，故上訴人辯稱被上訴人取得系爭支票
        之前手為金龍公司云云，並不可採。另就被上訴人是否
        無對價或以不相當之對價而取得系爭支票乙節，被上訴
        人業已提出前揭匯出匯款單筆交易明細表為證，且其匯
        款時間與發票日期亦非毫無時間上之關連性（按一般社
        會交易經驗，在簽發支票時預填1 個月乃至於1 年以後
        之日期為發票日，再逐月兌現支票，尚屬常見，而被上
        訴人係自90年6 月1 日起至93年3 月19日止陸續匯款90
        萬至200 萬不等之金額予林文誠14次，總金額計17,305
        ,000 元 ，另據被上訴人於原審所稱，林文誠現尚欠伊
        4 千多萬元，則林文誠於取得系爭支票後，即將之轉讓
        予被上訴人作為借款之擔保，核與常理並未相悖），而
        上訴人除對此等匯款之事實並不爭執外，復未提出證據
        證明該等匯款與系爭支票無關，自難僅因其空言主張，
        即謂被上訴人係無對價或以不相當之對價而取得系爭支
        票。縱其所辯屬實，林文誠為何不得對其主張票據權利
        ，亦未見上訴人有所表明，故其主張被上訴人不得持系
        爭支票對其主張票據權利，委無可採。
五、按支票不獲付款時，執票人於行使或保全支票上權利之行為
    後，對於背書人、發票人及支票上其他債務人得行使追索權
    ；執票人向支票債務人行使追索權時，得請求自為付款提示
    日起之利息，如無約定利率者，依年利6 釐計算，票據法第
    144 條、第85條第1 項、第133 條定有明文。從而，被上訴
    人本於票據法律關係，請求上訴人給付被上訴人18,900元之
    票款，及自起訴狀送達翌日（即95年6 月8 日）起至清償日
    止按年息百分之6 計算之利息，即屬正當，應予准許。原判
    決就其中超過自95年6 月8 日起至清償日止按年息百分之6
    計算之利息部分，因屬訴外裁判，自有未洽，故上訴意旨就
    此部分指摘原判決不當，求予廢棄改判，為有理由，自應由
    本院廢棄改判如主文第一項所示。至於上開應准許部分，原
    審判決命上訴人給付，並依職權為假執行之宣告，經核於法
    尚無違誤，上訴意旨就此部分所辯，為無理由，應駁回其上
    訴。
六、因本案論證已臻明確，兩造其餘主張、陳述及所提之證據暨
    攻擊防禦方法，均與本案判斷結果無影響，毋庸再予一一審
    酌，附此敘明。
七、據上論結，本件上訴人之上訴均為一部有理由，一部無理由
    ，依民事訴訟法第436 條之1 第3 項、第450 條、第449 條
    第1 項、第385 條第1 項前段、第79條，判決如主文。
中　　華　　民　　國　　96　　年　　4 　　月　　17　　日
                  民事第二庭  審判長法　官　梁宏哲
                                    法　官　陳麗玲
                                    法　官　楊明佳
以上正本證明與原本無異。
如對本判決上訴，須於判決送達後20日內向本院提出上訴狀，
同時表明上訴理由；如已於本判決示後送達前提起上訴者，應
於判決送達後10日內補具上訴理由（均須按他造當事人之人數附
繕本）。
中　　華　　民　　國　　96　　年　　4 　　月　　17　　日
                         ????   書記官　楊璧華
